【裁判字號】    95,交抗,5
【裁判日期】    950117
【裁判案由】    聲明異議
【裁判全文】
臺灣高等法院臺中分院刑事裁定           95年度交抗字第5號
抗  告  人
即受處分人  甲○○
上列抗告人因違反道路交通管理處罰條例案件，不服臺灣臺中地
方法院，中華民國94年11月28日所為裁定（94年度交聲字第778
號），提起抗告，本院裁定如下：
    主  文
抗告駁回。
    理  由
一、抗告意旨略以：抗告人汽車駕照上住址是台中縣烏日鄉○○
    路重光巷43號，並非「臺中縣烏日鄉○○路○段682巷91號」
    ，抗告人承認疏忽反應時效，惟對違規未戴安全帶問題絕對
    不服，那是警員刁難，請從輕處分，不要吊扣駕照云云。
二、按受處分人，不服第8條主管機關所為之處罰，得於接到裁
    決書之翌日起20日內，向管轄地方法院聲明異議，道路交通
    管理處罰條例第87條第1項定有明文。再依道路交通管理處
    罰條例第87條規定向管轄法院聲明異議之期間，自裁決書送
    達之翌日起算，並得依法扣除在途期間及聲請回復原狀。道
    路交通案件處理辦法第12條亦有明文。再按處理違反道路交
    通管理事件，有關文書送達之程序，依行政程序法之規定，
    違反道路交通管理事件統一裁罰基準及處理細則第5條定有
    明文。而依行政程序法第72條第1項前段、第73條第1項之規
    定：送達，於應受送達人之住居所、事務所或營業所為之；
    於應送達處所不獲會晤應受送達人時，得將文書付與有辨別
    事理能力之同居人、受僱人或應送達處所之接收郵件人員。
三、經查，本件抗告人即受處分人甲○○，駕駛車牌MB-3888號
    自小客車於民國（下同）94年2月19日10時10分許於雲林縣
    斗六市○○路處，因有「汽車行駛道路，駕駛人未依規定繫
    上安全帶」之違規，經執勤員警攔停舉發等情，有雲林縣警
    察局舉發違反道路交通管理事件通知單1紙及雲林縣警察局
    94年11月15日雲警交字第0941300223號函1份附卷可稽，抗
    告人抗告意旨否認違規，並稱是警員刁難所致，惟查，交通
    警員製單舉發違反道路交通管理處罰條例所列之違規事實，
    本質上為行政處分，行政處分一旦有效成立，有以公定力規
    定法律秩序之效力（最高行政法院91年度判字第270號判決
    參照），該行政處分當可被推定為真正，其據以依法處分之
    事實認定亦為正確無誤，是以立法者賦予行政機關制定違反
    道路交通事件統一裁罰標準及處理細則，使執勤警員得當機
    處分（如該細則第23條）以維護交通秩序、安全之行政目的
    。因此，受處分人如未就執勤員警之舉發有誤或有捏造事實
    違法取締之情事提出確實證據以供調查，法院亦查無任何證
    據可證受處分人係經捏造事實而受違法取締，則執勤警員本
    其維護交通秩序、安全職責所為之舉發，依前揭說明，自應
    受到合法、正確之推定，抗告人空言辯稱其係受警員刁難，
    尚難認其辯解為可採。
四、又查抗告人甲○○於78年8月17日即將戶籍遷入臺中縣烏日
    鄉○○路○段682巷91號，至今未再遷出，此有戶役政電子閘
    門個人基本資料查詢結果單在卷可稽。是依前開法律規定，
    自78年8月17日起，抗告人之應受送達處所，要係「臺中縣
    烏日鄉○○路○段682巷91號」無訛。原處分機關於94年9月
    20日以中監違字第裁60─KAC330829號裁決後，依抗告人之
    前開法定地址，以掛號寄送該裁決書，經郵政機關以未獲會
    晤本人亦無受領文書之同居人、受雇人或應受送達處所接收
    郵件人員，因無法送達而依法辦理寄存送達，將上開裁決書
    於94年9月23日寄存於溪壩郵局，此亦有原處分機關中監違
    字第裁60─KAC330829號裁決書、寄存送達證書在卷可佐。
    抗告人雖然辯稱其汽車駕照上之住址是台中縣烏日鄉○○路
    重光巷43號，並非「臺中縣烏日鄉○○路○段682巷91號」，
    然其汽車駕照上之住址究非法定應受送達處所，登記何址自
    於本案無涉。抗告人既未依法向戶籍機關為戶籍變更之登記
    ，原處分機關本無從得悉抗告人異於戶籍址之實際居所為何
    ，抗告人之戶籍既尚設於臺中縣烏日鄉○○路○段682巷91號
    ，則原處分機關將上開裁決書送達於該處，於法尚難謂有何
    違誤之處，況抗告人自行搬離戶籍址，其本應隨時注意其戶
    籍地有無相關郵件寄送，要難因抗告人個人因素未實際居住
    於戶籍址，即遽認原處分機關送達程序不合法。是本件原處
    分機關確已為合法之送達程序，抗告人果有不服上開處罰，
    自應於上開裁決書合法送達日即94年9月23日之翌日起20日
    內，向原審法院聲明異議。然抗告人竟遲至94年10月28日始
    提出異議，此亦有聲明異議狀影本存卷可按，是其顯已逾20
    日之聲明異議期間，應無疑義。
五、綜上所述，本件原審法院以抗告人提起本件異議已逾法定不
    變期間，其異議權已喪失，而將抗告人之聲明異議駁回，其
    認事用法，核無違誤，抗告人以前揭辯詞，提起本件抗告，
    並無理由，應駁回之。
六、據上論結，應依道路交通案件處理辦法第26條，刑事訴訟法
    第412條，裁定如主文。
中    華    民    國    95    年    1    月    17     日
            刑事第六庭  審判長法  官  李  文  雄
                              法  官  邱  顯  祥
                              法  官  劉  連  星
上列正本證明與原本無異。
不得再抗告。
                              書記官  陳  秀  真
中    華    民    國    95    年    1  月    18       日
                                                      Ａ


司法院資訊處製作；財團法人民間司法改革基金會備份。
